臺灣高雄地方法院民事判決
110年度雄簡字第2355號
原      告  洪美麗
被      告  楊永洪

訴訟代理人  黃進祥律師
            黃建雄律師
            王治華律師
上列當事人間請求損害賠償事件，經本院於民國111年3 月9 日
言詞辯論終結，判決如下：
    主      文
原告之訴駁回。
訴訟費用由原告負擔。
    事實及理由
一、原告主張詳如附件所載。而被告對訴外人洪徐素娥之死亡具
    有醫療過失行為，原告為洪素娥之女，爰依民法第194條規
    定，求賠償非財產上損害50萬元。並聲明：被告應給付原告
    新臺幣（下同）50萬元，及自起訴狀繕本送達翌日起至清償
    日止，按週年利率5 ％計算之利息。
二、被告則以：否認原告之主張，原告之請求亦已罹於侵權行為
    之效滅時效等語置辯。並聲明：原告之訴駁回。　　
三、本院得心證之理由：
（一）查原告前以被告為祐生醫院院長，洪徐素娥於民國93年10
      月4日至同年月5日4時50分間之某時，經某安養中心送往
      祐生醫院就診，然祐生醫院未通知原告等家屬，即逕自對
      洪徐素娥執行插管及其他醫療行為，並於93年10月5日4時
      50分洪徐素娥死亡後，始通知原告等家屬到場。而原告於
      108年8月間某日申請調閱洪徐素娥之死亡證明書，發現該
      死亡證明書上並無衛生單位註碼及醫院醫師身分，且認該
      死亡證明書上所載之死亡原因亦屬不實記載，而其上蓋有
      被告之印章，並對被告提起刑事業務過失致死、業務登載
      不實文書等罪嫌之刑事告訴，經臺灣高雄地方檢察署109
      年度醫偵字第14號（下稱系爭偵案）以追訴權之時效已完
      成而為不起訴處分；嗣原告不服聲請再議，亦經臺灣高等
      檢察署高雄檢察分署109年度上議字第619號駁回再議，有
      上開處分書在卷可稽，並據本院調取系爭偵案核閱明確。
（二）按因侵權行為所生之損害賠償請求權，自請求權人知有損
      害及賠償義務人時起，2年間不行使而消滅，自有侵權行
      為時起，逾10年者亦同，民法第197條第1項定有明文。核
      原告主張之意旨，係主張洪徐素娥於93年10月間經送往祐
      生醫院救治時，因被告於救治過程中具有醫療疏失，致洪
      徐素娥於同年月5日生死亡之結果，被告就過失致死之行
      為構成侵權行為，而原告為洪徐素娥之女，依民法第194
      條規定，求賠償非財產上損害50萬元。經查，洪徐素娥已
      於93年10月5日死亡，原告始於110年8月27日提本件訴訟
      ，有本院收文印戳蓋印於起訴狀為憑（本院卷第9頁），
      顯見原告提起本件訴訟距離洪徐素娥死亡已逾10年消滅時
      效。甚至，原告自承於108年8月8日高雄前鎮戶政事務所
      申請死亡證明書時，始悉死亡證明書上所載事項並提起本
      件訴訟（本院卷第122頁），益見原告於108年8月8日知悉
      本件侵權行為事實後，始於110年8月27日提本件訴訟時亦
      已逾2年消滅時效。是縱認原告所指為真，原告就本件之
      請求亦已逾上開所定之消滅時效，被告為時效抗辯，自屬
      有據。　
（二）按請求權之消滅時效完成後，依民法第144 條第1 項規定
      ，債務人得拒絕給付，固係採抗辯權發生主義，債務人僅
      因而取得拒絕給付之抗辯權，並非使請求權當然消滅。惟
      如債務人行使此項抗辯權，表示拒絕給付，債權人之請求
      權利因而確定的歸於消滅，債務人即無給付之義務（最高
      法院97年度台上字第1113號判決意旨參照）。本件原告依
      侵權行為請求損賠償利已罹於消滅時效，被告提出時效抗
      辯，自得拒絕給付。從而，原告請求被告賠償損害，即屬
      無據。 
四、綜上所述，原告依民法第194條規定，請求被告應給付50萬
    元，及自起訴狀繕本送達翌日起至清償日止，按週年利率5 
    ％計算之利息，為無理由，應予駁回。
五、據上論結，原告之訴為無理由，並依民事訴訟法第78條，判
    決如主文。 
中　　華　　民　　國　　111 　年　　3 　　月　　24　　日
                  高雄簡易庭　法　　　官  饒志民
以上正本係照原本作成。
如不服本判決，應於送達後20日內，向本院提出上訴狀並表明上
訴理由，如於本判決宣示後送達前提起上訴者，應於判決送達後
20日內補提上訴理由書（須附繕本）。
中　　華　　民　　國　　111 　年　　3 　　月　　24　　日
    　　　　　　　　　　  　　書　記　官  史華齡